臺灣彰化地方法院刑事判決
110年度訴字第764號
公  訴  人  臺灣彰化地方檢察署檢察官 
被      告  林庭維



            張耀文


共      同
指定辯護人  劉豐綸律師
上列被告因違反毒品危害防制條例案件，經檢察官提起公訴（11
0年度偵字第4738號），本院判決如下：
    主  文
林庭維共同販賣第三級毒品未遂，處有期徒刑貳年。扣案如附表
編號1至3所示物品均沒收。
張耀文共同販賣第三級毒品未遂，處有期徒刑壹年拾月。扣案如
附表編號6所示物品沒收。
    事  實
一、林庭維、張耀文均明知4-甲基甲基卡西酮、愷他命均屬毒品
    危害防制條例所列管之第三級毒品，依法不得販賣，竟共同
    基於販賣第三級毒品以營利之犯意聯絡，先推由張耀文持用
    附表編號6所示行動電話連接網際網路登入社交軟體Tiktok
    （下稱「抖音」）後，使用暱稱「天賜」在公開動態中顯示
    「雲林（營圖示）（菸圖示）（酒圖示）品質保證」此暗示
    毒品交易之文字圖案。適新北市政府警察局新莊分局福營派
    出所警員何柏林於民國110年4月7日晚間8時50分許，執行網
    路巡邏勤務時發現該動態訊息，便佯裝買家與其聯絡，張耀
    文遂請何柏林改以通訊軟體Wechat（下稱「微信」）聯絡，
    張耀文再使用微信暱稱「天乐」與何柏林約定於同日稍晚在
    彰化縣彰化市之彰化火車站前，以新臺幣（下同）8,500元
    之價格交易含第三級毒品4-甲基甲基卡西酮之咖啡包7包及
    愷他命1包。雙方談妥後，張耀文便使用通訊軟體Messenger
    與林庭維所持用之附表編號3行動電話聯繫，林庭維乃自其
    雲林縣○○鄉○○村○○00○00號住處取出毒品咖啡包7包與愷他命
    1包後，駕駛車牌號碼000-0000號自用小客車（下稱甲車）
    ，搭載張耀文及不知情之柯玟卉（為林庭維之女友，所涉犯
    嫌另經檢察官以罪嫌不足為不起訴處分）於翌（8）日凌晨0
    時4分許抵達彰化火車站前，由張耀文請佯裝為買家之警員
    何柏林進入甲車後座，欲進行交易之際警員何柏林即當場表
    明身分，並逮捕林庭維及張耀文，上述販賣第三級毒品犯行
    因而止於未遂，此外另扣得附表所示物品，乃查悉上情。
二、案經新北市政府警察局新莊分局報請臺灣彰化地方檢察署檢
    察官偵查起訴。　　
    理  由
壹、程序方面
    本判決作為認定被告林庭維、張耀文二人犯罪之相關審判外
    陳述，於本院準備程序時被告暨辯護人均同意作為證據（訴
    字卷第60至61頁），其後亦未據各該訴訟當事人於言詞辯論
    終結前聲明異議，本院並已依法踐行調查證據程序，另審酌
    此等證據資料作成時並無違法不當之瑕疵，亦無其他依法應
    排除證據能力之情形，乃認以之作為證據要屬適當，依刑事
    訴訟法第159條之5規定均得採為本件認定事實之依據。  
貳、實體方面
一、認定事實所憑之證據及認定理由
　㈠上開犯罪事實，業據證人柯玟卉於警詢、偵訊時證述案發當
    日與被告二人共乘甲車外出及遭查獲之經過綦詳（偵卷第57
    至67、208至209、第303頁），此外復有承辦警員何柏林製
    作之職務報告（偵卷第107至108頁）、抖音動態訊息頁面暨
    訊息對話截圖與譯文（偵卷第109、117至119頁）、微信對
    話訊息截圖暨譯文(偵卷第111至114、第120至138頁)、交易
    過程蒐證錄音之譯文（偵卷第115至116頁）、新北市政府警
    察局新莊分局搜索扣押筆錄、扣押物品目錄表、扣案毒品檢
    驗及現場照片、扣案物入庫照片（偵卷第81至87、139至146
    、271至274、277、285頁）、交通部高速公路局委託遠通電
    收股份有限公司車輛通行明細（訴字卷第117至119頁），及
    彰化縣警察局110年12月7日彰警刑字第1100087330號函附甲
    車之車行紀錄匯出文字資料（訴字卷第125頁）在卷為憑，
    另有附表編號1至3、6所示物品扣案可佐；其中編號1、2所
    示物品經送鑑定結果，如該等編號對應之「備註」欄所示之
    事實，則有台灣尖端先進生技醫藥股份有限公司毒品原物鑑
    定實驗室毒品證物鑑定分析報告2紙附卷足參（偵卷第261至
    263頁）；並經被告2人於偵查、審判中坦承不諱及證述彼此
    分工情形無訛（偵卷第33至44、45至55、208至209、301至3
    04頁、訴字卷第57至59、135至136、142頁），足認其等之
    任意性自白核與事實相符，可堪採認。
  ㈡按販賣毒品係違法行為，非可公然為之，且有其獨特之販售
    通路及管道，復無一定之公定價格，容易增減分裝之份量，
    而每次買賣之價量，可能隨時依雙方關係深淺、資力、需求
    量及對行情之認知、毒品純度、來源是否充裕、查緝是否嚴
    緊、購買者被查獲時供述購買對象之可能風險評估等，而異
    其標準，非可一概而論，且販賣者從各種「價差」、「量差
    」或「純度」牟取利潤方式，亦有差異，然其所圖利益之非
    法販賣行為目的，則屬相同，並無二致。況毒品物稀價昂，
    取得不易，且毒品之非法交易，向為政府查禁森嚴且重罰不
    寬貸，衡諸常情，倘非有利可圖，殊無必要甘冒持有毒品遭
    查獲、重罰之極大風險，無端提供毒品供他人施用（最高法
    院109年度台上字第592號判決意旨參照）。查被告二人與本
    件喬裝為買家之警員素昧平生，倘非有利可圖，衡情並無甘
    冒遭查獲風險驅車跨縣市交易之理，況本件業據其二人坦認
    倘本件交易成功，所取得之8,500元價金於扣除上述毒品之
    成本支付毒品上游後，餘款擬以被告張耀文、林庭維分別獲
    得1千元、3,080元之方式拆帳等語綦詳（偵卷第41、52頁、
    訴字卷第59頁），足認被告二人係為藉由販賣第三級毒品牟
    取價差之利益，其等主觀上確實具有營利之意圖甚明。
　㈢綜上所述，本案事證明確，被告二人前揭犯行洵堪認定，應
    依法論科。　
二、論罪科刑
  ㈠所犯罪名及犯罪競合：
　  按「誘捕偵查」在實務運作上一般區分為2種類型，即「創
    造犯意型之誘捕偵查」與「提供機會型之誘捕偵查」；前者
    ，亦稱「陷害教唆」，指該行為人原不具犯罪之故意，純因
    司法警察之設計教唆，始萌生犯意，進而實施犯罪構成要件
    之行為者。「陷害教唆」係司法警察以引誘或教唆犯罪之不
    正當手段，使原無犯罪故意之人因而萌生犯意而實施犯罪行
    為，再進而蒐集其犯罪之證據而予以逮捕偵辦；縱其目的係
    在於查緝犯罪，但其手段顯然違反憲法對於基本人權之保障
    ，且已逾越偵查犯罪之必要程度，對於公共利益之維護並無
    意義，向為法所不許。後者，係指行為人原本即有犯罪之意
    思，偵查人員僅係提供機會讓其犯罪，於其犯罪時予以逮捕
    而言，亦稱為「釣魚偵查」，因行為人本即有犯罪之故意，
    雖與該行為人交涉之偵查機關所屬人員或其合作者，實際上
    並無使犯罪完成之真意，但該行為人應成立未遂犯（最高法
    院110年度台上字第4143號判決意旨參照）。查被告2人推由
    被告張耀文在網路動態訊息上張貼暗示販賣毒品之文字與圖
    案，經承辦警員網路巡邏查知而與其聯繫，足見其等原即有
    販賣毒品之犯罪意思，僅是警員並無實際使犯罪完成之真意
    ，揆諸前揭說明，核被告二人所為，均違反毒品危害防制條
    例第4條第3項、第6項販賣第三級毒品未遂罪。被告二人就
    上開犯行有犯意聯絡及行為分擔，應論以共同正犯。其等於
    上記時、地以同一販賣毒品之行為，同時欲著手販賣第三級
    毒品愷他命、含有第三級毒品4-甲基甲基卡西酮成分之毒品
    咖啡包，為同種想像競合犯，應從一重論以一販賣第三級毒
    品未遂罪處斷。
　㈡刑之減輕事由：
　⒈未遂犯之減輕
　　被告二人就本件犯行業已著手於販賣行為之實行，然未及得
    手而不遂，為未遂犯，俱應依刑法第25條第2項規定按既遂
    犯之刑減輕之。
　⒉偵審自白
　　次者，被告二人就本案犯行於偵查及審判中均自白販賣未遂
    之犯罪一節，業如前述，應依毒品危害防制條例第17條第2 
    項之規定減輕其刑。
　⒊供出上游
　　被告林庭維固於警詢時供稱：本件欲販售之毒品來源為通訊
    軟體Telegram暱稱「哥哥」之人等語（偵卷第41至42頁），
    然斯時其並未進一步提供該上游之聯絡方式、年籍資料及相
    關對話紀錄供警追查，致並未查獲毒品上游一節，有臺灣彰
    化地方檢察署110年10月5日彰檢秀敬110偵4738字第1109036
    562號函，及新北市政府警察局新莊分局110年10月6日新北
    警莊刑字第1104046731號函暨附職務報告存卷可參（訴字卷
    第37、39至41頁）；嗣至本院審判程序時，亦據被告林庭維
    供稱：我現在沒辦法提供上游資料等語在案（訴字卷第140
    頁），故本件並無毒品危害防制條例第17條第1項之減刑事
    由，併此敘明。
　⒋刑法第59條
　　至於辯護人固為被告二人辯護以：被告二人年紀均在20歲左
    右，甚屬年輕，因一時思慮不周而誤蹈法網，於偵查階段業
    已坦承犯行，請審酌其等欲販賣之價金不高，且被告林庭維
    之父親現罹患癌症須被告林庭維照料，因販賣第三級毒品法
    定刑甚重，被告二人之行為情節尚屬輕微，倘值此年紀即入
    獄服刑，恐對其等身心不利，現二人均有正常穩定之工作，
    請依刑法第59條規定酌減其刑等語（訴字卷第57、67、143
    至144頁），並提出診斷證明書及被告二人在昇億開發興業
    有限公司之打卡紀錄為佐（訴字卷第147至155頁）。然本院
    審諸被告二人年紀雖輕，究非毫無智識程度或對外資訊封閉
    之人，其等主觀上對於毒品除戕害施用者之身心健康外，亦
    造成整體國力實質衰減，且吸食毒品者為取得購買毒品所需
    之金錢，往往衍生家庭及社會治安問題，因之政府近年來為
    革除毒品之危害，一再大力宣導毒品禁令等情，自難諉為不
    知。而其等亦自稱本件犯罪動機係因當時正職薪水太少或欲
    分擔家計獲取收入（訴字卷第143頁），顯非出於何種特殊
    原因與環境，且所涉販賣第三級毒品之行為型態，亦與司法
    實務習見遭警方誘捕偵查致販賣第三級毒品未遂之犯行並無
    二致，加以擬欲販售之價格（共計8,500 元）亦非極低，實
    無何足以引起一般同情之情事。遑論被告二人所犯本案犯行
    ，尚可依刑法第25條第2項及毒品危害防制條例第17條第2項
    規定減輕其刑，業如前載，更無情輕法重、堪以憫恕之情狀
    存在，故辯護人前揭主張礙難憑採。　
　⒌綜上所陳，被告二人之犯行符合刑法第25條第2項及毒品危害
    防制條例第17條第2 項之減刑事由，應予遞減其刑。　
　㈢刑之裁量：　
    本院審酌被告二人明知國家對於毒品嚴加管制之禁令，竟為
    圖不法利益而實行本案販賣第三級毒品未遂犯行，實屬不該
    ，幸而本件係警員實施釣魚之誘捕偵查而未使毒品向外流通
    ；另參以其等自甫查獲之初即已坦承全部犯行，犯後態度尚
    佳，復審酌其等原欲販售之價金（8,500元）及數量（毒品
    咖啡包7包及愷他命1包），暨本件係由被告二人共同出面交
    易，而稍早係由被告張耀文負責與買家聯繫、洽談交易細節
    之第一線工作，毒品貨源取得一事則係由被告林庭維負責，
    倘交易成功被告林庭維可朋分之利益為被告張耀文之三倍，
    已如前載，綜此可知被告林庭維於本件之犯罪參與程度較被
    告張耀文為高，於量刑審酌時亦應將此節納入考量；兼衡被
    告林庭維自稱學歷為高中肄業、擔任送貨員、未婚、與父母
    及胞弟同住，另張耀文則自稱學歷為高職肄業、案發當時從
    事便當外送工作、家中有祖父母及父母、胞弟、姑姑等親屬
    等智識程度與家庭經濟生活狀況（詳訴字卷第143頁審判筆
    錄、第73至89頁勞保與就保資料），暨其二人之素行資料（
    詳卷附臺灣高等法院被告前案紀錄表）等具體行為人責任基
    礎之一切情狀，分別量處如主文所示之刑，以資儆懲。
  ㈣本件不宜宣告緩刑之理由：
    辯護意旨雖另以：本件經減刑後如符合緩刑要件，請宣告緩
    刑等語置辯（訴字卷第57、69、143至144頁）。而被告二人
    本件經宣告之刑度固均在有期徒刑二年以下，惟考量愷他命
    及毒品咖啡包近年來於我國流通氾濫，販毒者透過網路向不
    特定人士兜售之情形益加猖狂，且濫用毒品情形亦有年輕化
    之趨勢，販賣第三級毒品罪之罪質及可罰性亦屬非輕，立法
    機關更已於109年7月15日透過修法方式調高販賣第三級毒品
    之罰金刑，藉此反映全體國民之法意志及法感情，同時達到
    警惕此類犯罪行為人之效果，故此類案件本質上是否適宜宣
    告緩刑，原即應採取較嚴格之標準予以檢視。本院審酌被告
    二人本件行為業已違反國家嚴懲之毒品禁令，對整體法規範
    之對抗性非輕，且其等客觀上已實際出面即將完成毒品交易
    ，僅因交易對象即佯裝買家之警員實無購買之真意而僅止於
    未遂，其情狀相較於一般類似案件而言，非屬情節特別輕微
    ；加以依其等之臺灣高等法院被告前案紀錄表內容可知，被
    告二人現均尚有其他刑事案件為檢察官偵查或由法院審理中
    （詳訴字卷第127、129頁），亦與緩刑制度係為偶發犯罪而
    設之本旨有違，此外復查無其他認上開宣告刑以暫不執行為
    適當之事由，為使被告二人確實記取教訓，遂認不宜對其二
    人宣告緩刑。
三、沒收部分
  ㈠扣案如附表編號1、2所示之物經送（抽）驗結果詳如該等編
    號對應之「備註」欄一節，業如前載，而毒品危害防制條例
    第18條第1項中段應沒入銷燬之毒品，專指查獲施用、持有
    第三、四級毒品而言；倘係查獲製造、運輸、販賣、意圖販
    賣而持有、以非法方法使人施用、引誘他人施用或轉讓第三
    、四級毒品，既屬同條例相關法條明文規定處罰之犯罪行為
    ，即非該條項應依行政程序沒入銷燬之範圍。又同條例對於
    查獲之製造、運輸、販賣、意圖販賣而持有、以非法方法使
    人施用、引誘他人施用及轉讓第三、四級毒品之沒收，並無
    特別規定，如其行為已構成犯罪，則該毒品即屬不受法律保
    護之違禁物，應回歸刑法之適用，依刑法第38條第1項第1 
    款（按：104年12月30日業經修正為刑法第38條第1項，並於
    105年7月1日施行）之規定沒收之（最高法院100年度台上字
    第7150號判決意旨參照），是此部分扣案之第三級毒品應依
    刑法第38條第1項之規定，於查獲時管領該等毒品之被告林
    庭維罪刑項下宣告沒收。
  ㈡末扣案如附表編號3、6所示行動電話分屬被告林庭維、張耀
    文所有，供其等實行本案犯行使用一節，業經審認如前，應
    依毒品危害防制條例第19條第1項規定，於其等各自所涉罪
    刑項下宣告沒收之。至於同表編號4所示行動電話，固據臺
    灣彰化地方檢察署之公務電話紀錄記載略以：警員稱該手機
    經檢視有與毒品上游聯絡之紀錄等語（偵卷第305頁），然
    並無相關截圖資料可資判認所稱「毒品上游」究何所指，即
    無從率認與本案販賣第三級毒品未遂犯行有關，而被告林庭
    維亦供稱：該手機並未用在本案交易等語在案（訴字卷第59
    頁），此外復無其他事證足認該行動電話確與本件犯行有實
    質關連性，爰不予宣告沒收，附此敘明。
據上論斷，應依刑事訴訟法第299條第1項前段，判決如主文。
中　　華　　民　　國　　111 　年　　1 　　月　　12　　日
                  刑事第二庭  審判長法  官  葉明松
                                    
　　　　　　　　　　　　　　　　    法  官  王祥豪
                                
　　　　　　　　　　　　　　　　    法  官  陳薏伩
以上正本證明與原本無異。　　　　　　　　　　　　　　　　
如不服本判決應於收受判決後20日內向本院提出上訴書狀，並應
敘述具體理由。其未敘述上訴理由者，應於上訴期間屆滿後20日
內向本院補提理由書（均須按他造當事人之人數附繕本） 「切
勿逕送上級法院」。
中　　華　　民　　國　　111 　年　　1 　　月　　12　　日
                                    書記官　林曉汾

附錄本案論罪科刑法條：
毒品危害防制條例第4條第3項、第6項
製造、運輸、販賣第三級毒品者，處7年以上有期徒刑，得併科
新臺幣1千萬元以下罰金。
前五項之未遂犯罰之。　　　　　　　　　　　　　　　　
　　　　　　　　　　　　　　　　
附表
編號 扣案物品名稱 數量 備註 1 咖啡包 柒包 總毛重41.42公克，取1包（毛重6.29公克）鑑定結果，含第三級毒品4-甲基甲基卡西酮成分（該包驗餘淨重4.532公克） 2 愷他命 壹包 經鑑定結果含第三級毒品愷他命成分（驗餘淨重0.942公克） 3 行動電話 壹支 廠牌型號：IPONE SE，IMEI碼：000000000000000號，含0000000000門號SIM卡壹張，為被告林庭維所有，供實行本件犯行所用之物 4 行動電話 壹支 廠牌型號：IPONE XS，IMEI碼：000000000000000號，含0000000000門號SIM卡壹張，為被告林庭維所有 5 行動電話 壹支 廠牌型號：IPONE 11，含0000000000門號SIM卡壹張，為柯玟卉所有，已發還柯玟卉 6 行動電話 壹支 廠牌型號：IPONE 11，IMEI碼：000000000000000號，含0000000000門號SIM卡壹張，為被告張耀文所有，供實行本件犯行所用之物